【裁判字號】    91,交聲,169
【裁判日期】    920326
【裁判案由】    違反道路交通管理處罰條例聲明異議
【裁判全文】
臺灣新竹地方法院交通事件裁定                    九十一年度交聲字第一六九號
    原處分機關  交通部公路總局新竹區監理所
    異  議  人  陳建安
          （原名甲○○）
右列受處分人因違反道路交通管理處罰條例案件，對於交通部公路總局新竹區監理所
九十一年九月十三日竹監自字第裁五０－Ｚ00000000號所為之違反道路交通
管理事件裁決不服，聲明異議，本院裁定如左：
    主  文
異議駁回。
    理  由
一、聲明異議意旨略以：異議人即受處分人於民國九十一年九月二日上午五時五分許
    ，駕駛車牌號碼ＨＰ－一四０一號自用小客車，行經國道三號高速公路南向七七
    ．四九公里處時，不慎撞擊突變換車道載滿貨物之車牌號碼ＨＯ－二一六八號自
    用小貨車，致該自用小貨車翻覆，使乘座後方之被害人李志強受重傷，然被害人
    李志強乘座後方已屬違規，又異議人雖有飲酒，但不影響神智判斷，且應考慮酒
    精測定器之誤差。原裁決處以異議人吊銷駕駛執照，並永不得考領，乃顯有不當
    。為此，爰依法聲明異議，並請准將原裁決撤銷等語。
二、按汽車行駛於高速公路，應遵守其管制之規定。汽車行駛高速公路，前後兩車間
    之行車安全距離，在正常天候情況下，時速一百公里小型車車速最小距離為五十
    公尺。汽車駕駛人飲用酒類．．．後其吐氣所含酒精濃度超過每公升０．二五毫
    克．．．以上者，不得駕車。道路交通安全規則第一百零五條、第一百十四條第
    二款及高速公路交通管制規則第六條第一項分別著有規定。再汽車行駛於高速公
    路．．．而不遵管制之規定者，處汽車駕駛人新台幣三千元以上六千元以下罰鍰
    。又汽車駕駛人，駕駛汽車經測試檢定有酒精濃度超過規定標準者，處新台幣一
    萬五千元以上六萬元以下罰鍰．．．因而肇事致人受傷者，並吊扣其駕駛執照二
    年；致人重傷或死亡者，吊銷其駕駛執照，並不得再考領。汽車駕駛人，曾依．
    ．．第三十五條第一項．．．之規定吊銷駕駛執照者，終身不得考領駕駛執照。
    道路交通管理處罰條例第三十三條第一項、第三十五條第一項第一款、第六十七
    條第一項亦分別定有明文。
三、第按，本件原處分機關於九十一年九月十三日以竹監自字第裁五０－Ｚ0000
    0000號所為之違反道路交通管理事件裁決書係認定：異議人於民國九十一年
    九月二日上午五時五分許，駕駛車牌號碼ＨＰ－一四０一號自用小客車，在國道
    三號高速公路南向七七．四九公里處，不依規定保持行車安全距離，且酒精濃度
    超過規定標準，因而肇事致人重傷，而依道路交通管理處罰條例第三十三條第一
    項、第三十五條第一項第一款規定裁處異議人「罰鍰新台幣二萬五千元，吊銷駕
    駛執照」處分（另原裁決誤引道路交通管理處罰條例第六十三條第一項同時裁處
    記違規點數一點部分，業據原處分機關於意見書載明應予撤銷，不予記點），並
    依同條例第六十七條第一項規定載明「終身不得考領駕駛執照」，有內政部警政
    署國道公路警察局公警局交字第Ｚ00000000號舉發違反道路交通管理事
    件通知單、原處分機關九十一年九月十三日以竹監自字第裁五０－Ｚ00000
    000號違反道路交通管理事件裁決書等在卷可稽。
四、經查，異議人確係於民國九十一年九月二日上午五時五分許，酒後駕駛車牌號碼
    ＨＰ－一四０一號自用小客車，行經國道三號高速公路南向車道七七．四九公里
    處中線車道時，以行車速度約時速一百一十公里之車速及約三十公分車距之距離
    緊跟在葉桂村駕駛之車牌號碼ＨＯ－二一六八號自用小貨車之後，嗣欲往外變換
    車道，乃以左車頭擦撞前開車牌號碼ＨＯ－二一六八號自用小貨車之右後車尾，
    旋即失控與前開車牌號碼ＨＯ－二一六八號自用小貨車之右側車身擦撞，致前開
    車牌號碼ＨＯ－二一六八號自用小貨車側翻，並使乘座後方之被害人李志強受有
    頭部外傷併左大腦顱內出血，雖經送醫急救，惟手術後仍因之造成神智完全喪失
    、呼吸衰竭併長期依賴呼吸器維持生命跡象等重大不治之重傷害，業經被害人李
    志強之配偶程素卿聲請書臺灣板橋地方法院宣告被害人李志強為禁治產人，且異
    議人肇事後經警以呼氣酒精測定器檢測結果，其吐氣所含酒精濃度亦達每公升０
    ．二七毫克等情，業據異議人於警訊及本院訊問時供陳明確，核與證人葉桂村於
    警訊及本院訊問時證述之情節大致相符，並有酒精濃度測試表、道路交通事故調
    查報告表、亞東醫院九十一年十一月八日診斷證明書、臺灣板橋地方法院九十二
    年度禁字第四號宣告禁治產民事裁定、道路交通事故調查等在卷足證。據此，異
    議人確未遵守高速公路交通管制規則第六條第一項之規定，未保持行車安全距離
    ，且酒後駕駛，經測試檢定吐氣所含酒精濃度達每公升０．二七毫克，亦違反道
    路交通安全規則第一百十四條第二款不得駕車之規定甚明。異議人聲明異議意旨
    變稱伊係不慎撞擊突變換車道之車牌號碼ＨＯ－二一六八號自用小貨車云云，顯
    與事實不符。又被害人李志強乘座前開自用小貨車後方縱屬違規，亦無解於異議
    人違反前開規定。再者，道路交通安全規則第一百十四條第二款「汽車駕駛人飲
    用酒類．．．後其吐氣所含酒精濃度超過每公升０．二五毫克．．．以上者，不
    得駕車」之規定，乃屬行政法，只要飲用酒類後其吐氣所含酒精濃度超過每公升
    ０．二五毫克以上者，即不得駕車，而不問是否足以影響駕駛行為，故異議人縱
    認其飲酒不影響神智判斷等情屬實，亦無從採為對其有利之認定。況異議人肇事
    時係以行車速度約時速一百一十公里之車速及約三十公分車距之距離緊跟在葉桂
    村駕駛之車牌號碼ＨＯ－二一六八號自用小貨車之後，且欲往外變換車道而肇事
    ，揆諸其肇事經過，實難認認其駕駛行為未受酒精之影響。據此，異議人前開所
    辯，均無足採。
五、再查，呼氣酒精測試器之檢定，除應對每台呼氣酒精測試器以經國家級實驗室認
    證合格之不同濃度值（每公升０毫克至每公升二毫克）酒精標準氣體執行準確性
    測試（公差之規定需符合：濃度範圍．．．在每公升０．二五毫克至小於每公升
    二毫克之間時，公差為量測值的正負百分之五．．．）外，尚應檢視其外觀．．
    ．如符合上述之準確度測試．．．即判定合格，而本件異議人肇事後經警測試檢
    定吐氣所含酒精濃度所使用之器號４３９６／０２５１６９號呼氣酒精測試器，
    亦確經經濟部標準檢驗局委託財團法人台灣電子檢驗心檢定合格，有該局九十二
    年一月九日經標四字第０９１００１７８８００號函暨檢定紀錄表影本附卷足參
    。揆諸前開說明，本件異議人肇事後經警測試檢定吐氣所含酒精濃度所使用之器
    號４３９６／０２５１６９號呼氣酒精測試器，確經檢定合格，且異議人肇事後
    測試檢定吐氣所含之酒精濃度為每公升０．二七毫克，參照前開之公差量測值即
    應為正負百分之五，故異議人肇事後測試檢定吐氣所含之酒精濃度縱然扣除百分
    之五之公差量測值，亦仍高於前開不得駕車之吐氣所含酒精濃度每公升０．二五
    毫克以上之規定。因之，異議人所辯應考慮酒精測定器之誤差云云，亦不足採為
    對其有利之認定。
六、綜上，異議人確未遵守高速公路交通管制規則第六條第一項之規定，未保持行車
    安全距離，且酒後駕駛，經測試檢定吐氣所含酒精濃度超過每公升０．二五毫克
    以上，因而肇事致人受重傷，亦違反道路交通安全規則第一百十四條第二款不得
    駕車之規定。從而，原處分機關依道路交通管理處罰條例第三十三條第一項、第
    三十五條第一項第一款規定裁處異議人「罰鍰新台幣二萬五千元，吊銷駕駛執照
    」處分，並依同條例第六十七條第一項規定載明「終身不得考領駕駛執照」，自
    屬有據。異議人聲明意旨猶指摘原處分不當，非有理由，應予駁回。
七、據上論斷，應依道路交通案件處理辦法第十九條，裁定如主文。
中      華      民      國      九十二    年      三    月    二十六    日
                               臺灣新竹地方法院交通法庭
                                   法  官  汪  銘  欽
右正本證明與原本無異。
如不服本裁定，應於裁定送達後五日內向本院提出抗告狀。
                                   書記官  江  靜  玲
中      華      民      國      九十二    年      三    月    二十六    日


司法院資訊處製作；財團法人民間司法改革基金會備份。
